臺灣花蓮地方法院交通事件裁定　　　　 100年度交聲字第56號
原處分機關　交通部公路總局臺北區監理所花蓮監理站玉里分站
異　議　人
即受處分人　黃尚平
輔 佐 人即
異議人之弟　黃健平
上列異議人即受處分人因違反道路交通管理處罰條例案件，對於
交通部公路總局臺北區監理所花蓮監理站玉里分站中華民國 100
年1月31日所為之處分（處分案號：北監玉裁字第裁
45-P00000000號）聲明異議，本院裁定如下：
    主  文
異議駁回。
    理  由
一、原處分意旨略以：異議人即受處分人黃尚平（下稱異議人）
    於民國100年 1月4日21時30分許（交通部公路總局臺北區監
    理所花蓮監理站玉里分站對違反道路交通管理事件不服裁決
    聲明異議案件移送書誤載為100年 1月11日21 時59分），騎
    乘車牌號碼 HGT-913號普通重型機車，行經花蓮縣瑞穗鄉○
    ○路與新生路口時，因酒後駕車拒絕接受酒精濃度測試之檢
    定，為花蓮縣警察局鳳林分局瑞穗分駐所摯單舉發。嗣經原
    處分機關於100年1月31日以北監玉裁字第裁45-P00000000號
    違反道路交通管理事件裁決書，依道路交通管理處罰條例第
    35條第 4項及第67條第2項前段（裁決書漏載第67條第2項前
    段）之規定，裁處異議人罰鍰新臺幣（下同） 6萬元，吊銷
    駕駛執照，3年內不得考領駕駛執照等語。
二、聲明異議意旨則以：異議人於100年 1月4日下班返家途中，
    適逢警員攔檢進行酒測，異議人因難產致中樞神經受損，並
    領有身心障礙 -聲障手冊，因此不會吹氣，並因為異議人語
    言表達不清楚，以致警員誤認為異議人不配合酒測，而開立
    拒絕酒精濃度檢測罰單，與事實不符，為此聲明異議云云。
三、按汽車駕駛人，駕駛汽車經測試檢定酒精濃度超過規定標準
    者，處 1萬5千元以上6萬元以下罰鍰，並當場移置保管該汽
    車及吊扣其駕駛執照1年；汽車駕駛人拒絕接受第1項測試之
    檢定者，處 6萬元罰鍰，並當場移置保管該汽車及吊銷該駕
    駛執照；汽車駕駛人，曾依第35條第 4項前段規定吊銷駕駛
    執照者， 3年內不得考領駕駛執照。道路交通管理處罰條例
    第35條第1項第1款、第4項前段、第67條第2項前段分別定有
    明文。
四、經查：
（一）異議人於100年1月4日21時30分許，騎乘車牌號碼HGT-913
      號普通重型機車，行經花蓮縣瑞穗鄉○○路與新生路口處
      ，因有「拒絕接受酒精濃度測試檢定」之違規，經花蓮縣
      警察局鳳林分局瑞穗分駐所警員，依違反道路交通管理處
      罰條例第35條第4項當場摯單舉發。嗣經原處分機關於100
      年 1月31日，以北監玉裁字第裁45-P00000000號裁決書，
      裁處異議人罰鍰6萬元，並吊銷駕駛執照，及3年內不得考
      領等情，並有本件裁決書及送達證書、花蓮縣警察局舉發
      違反道路交通管理事件通知單各 1份附卷足憑，此為異議
      人所不爭執。
（二）異議人雖辯稱其因有中樞神經受損症導致其無法吹氣，且
      係中樞神經受損，第 7對腦神經（顏面神經）功能異常，
      無法作嘴閉合動作，且因其語言表達不清楚，致警員誤認
      其拒絕接受酒精濃度測試檢定云云，並提出中華民國身心
      障礙手冊影本及花蓮縣瑞穗鄉衛生所診斷證明書各乙份為
      證。輔佐人黃健平於本院調查中則稱異議人因難產後有腦
      神經受損，從小唾液就一直流，異議人有酒後騎乘機車應
      該是事實，但因異議人不會吹，可能與警員溝通產生誤解
      ，警員依法告知 3次，但異議人還是沒有辦法解讀，後來
      聽異議人陳述後，其等提出異議是異議人不是拒絕酒測，
      而是異議人不會做，並且與警員之間有溝通上之落差云云
      。
（三）惟經證人即本件舉發之警員趙龍修於100年5月25日本院調
      查時到庭結證稱：伊於100年 1月4日21時30分許在花蓮縣
      瑞穗鄉○○路與新生一街的市場附近執行巡邏勤務，看到
      異議人騎機車怪怪的，當場把異議人攔下來，伊不知道異
      議人喝酒，伊請他出示證件問他要去哪裡，就聞到酒味，
      當下請異議人把機車停在路邊，異議人有停路邊，伊用警
      用機車載異議人回派出所做酒測，異議人就坐上其車回派
      出所，並將機車放在現場，因伊騎機車沒有辦法帶酒測器
      。異議人聽的懂伊在講什麼，在回到派出所後伊拿酒測器
      請異議人配合酒測，異議人聽的懂伊說的話，異議人嘴巴
      打開，但故意不呼氣。伊知道他故意不呼氣，是因為酒測
      有兩種功能，一種是手動，一種是自動。手動是針對有氣
      喘或呼氣微弱，只要哈氣就可以酒測，自動是吹氣，吹氣
      需要比較多的氣體，需要含著用力吹，哈氣只要氣體出來
      就可以了。伊感覺異議人是故意張開嘴巴不呼氣，當場伊
      有跟異議人溝通，異議人表示他無法含，還有出示殘障手
      冊，還有其他員警在現場，伊就跟異議人說不用含，只要
      哈氣就可以酒測，不哈氣就沒辦法檢查，只要哈氣手動按
      一下就可以檢測，因異議人沒有辦法含酒測器，所以其等
      就請他哈氣，哈氣只要微量氣體出來就可以檢測的到，異
      議人沒有講說他為何不吹氣或哈氣，就是「阿阿阿」表示
      他不能吹，伊覺得不能吹是合理的，但覺得他不哈氣，就
      是張開嘴但不吐氣，如果他當時有吐氣就不會有今天這個
      情形等語。則依證人趙龍修證述內容，其請異議人回派出
      所進行酒精濃度檢測時，業已告知異議人要做酒測，異議
      人亦明白酒測之意義，且當場表示其不會含，並提出殘障
      手冊為證。足徵異議人與證人趙龍修間並無無法溝通或溝
      通不良之情事。而因酒測器除自動功能，需吹氣感應之方
      式外，尚有手動功能，即只要呼出微量氣體，再手動方式
      按按鍵即可進行檢測，證人趙龍修因此改以手動方式請異
      議人哈氣，然異議人僅張開嘴，卻故意不呼氣。從而異議
      人顯然係以消極不哈氣的方式，拒絕接受酒精濃度測試檢
      定。
（四）異議人雖辯稱其因有中樞神經受損症導致其無法吹氣，且
      係中樞神經受損，第 7對腦神經（顏面神經）功能異常，
      無法作嘴閉合動作，並提出中華民國身心障礙手冊影本及
      花蓮縣瑞穗鄉衛生所診斷證明書各乙份為證。而前開診斷
      證明書病名欄係載為「中樞神經受損」、「第 7對腦神經
      （顏面神經）功能異常」，醫師囑言欄則記載「患者因上
      述疾病，顏面神經失調，無法作嘴閉合動作」等情。惟開
      立前開診斷證明書之花蓮縣瑞穗鄉衛生所醫生林經國於10
      0年 5月25日本院調查時結證稱：100年1月5日異議人看診
      ，是因為當天異議人父親、母親打給我，提到異議人有發
      生酒測這件事情，伊就幫異議人作簡單的神經學檢查，伊
      是神經外科專科醫師，前開診斷證明書所載診斷的病名應
      該屬於神經外科的範圍，伊幫異議人作病史瞭解，及做紀
      錄。伊幫異議人做12對腦神經檢查。第 7對是顏面神經，
      是關於臉部的表情，伊上面寫損傷，因為伊請異議人作「
      一」的動作，異議人沒辦法做出，作「屋」的動作也有困
      難，異議人嘴巴無法完全蓋住，有些偏斜，應該是左邊的
      顏面神經有損傷，但伊無法量化。第12對是舌下神經即舌
      頭，這部分有問題但伊沒有寫在病歷上，異議人舌頭無法
      伸直，也無法依其意思去動舌頭，不知是不是聽不懂伊的
      意思，異議人沒有辦法做這些動作。用嘴巴呼氣、吸氣首
      先要理解異議人知道這個動作，如果理解後願意自己做出
      來，需要第 7對顏面神經先把嘴巴閉起來，後續有舌頭配
      合，第 7對腦神經，伊認為異議人受損了，就伊自己的看
      法，叫異議人吹的話有機會，但異議人需要練習，且需要
      異議人理解。異議人可以哈氣，因為哈氣只要作檢查時不
      介意嘴型，是可以作出來的，且哈氣和橫隔膜有關，異議
      人底下的神經是可以作這些動作。異議人對於動作的理解
      應該可以，但可能要作很多次給異議人看等語。從而異議
      人經證人林經國診斷結果，異議人第 7對顏面神經雖受損
      ，異議人仍有機會做出吹氣的動作，但需要異議人理解後
      練習，但異議人可以做出哈氣的動作。且於同日本院調查
      程序中，經通譯示範酒測器哈氣動作後，異議人隨即先做
      張嘴的動作數次，並做出哈氣的動作，而得以對酒測器作
      出哈氣的動作，有本院訊問筆錄在卷可憑，異議人顯然能
      夠對酒測器作出哈氣的動作。異議人所辯其因病無法為酒
      精濃度測試乙節，顯係卸責之詞。
（五）至異議人之輔佐人黃健平於本院調查中雖稱：異議人說警
      察說哈氣的部分異議人沒有聽懂，警察沒有作哈氣的動作
      給異議人看，異議人說動作他不知道云云。惟證人趙龍修
      於本院前開調查中復結證稱：其等有直接作動作給異議人
      看，現場有3、4個警員都有跟異議人講只要哈氣就好，其
      等有用酒測器示範給他看。伊確認異議人瞭解哈氣的意思
      但故意不哈氣等語。已明確證稱異議人理解如何以哈氣方
      式進行酒精濃度檢測，在場警員亦示範給異議人看，則以
      異議人在本院調查中所顯示之理解程度觀之，異議人當能
      聽懂警員所述及並明瞭警員示範之動作。況證人即本件舉
      發之警員趙龍修與異議人間，並未有任何怨隙，亦係毫不
      相識之人，衡情證人更無設詞攀誣，或虛構違規事實以陷
      害異議人之必要；且警員執行公務時，本身即受有行政懲
      處責任之監督，其已到庭具結作證，更係以刑事責任擔保
      其證言之真實性，警員復係代表國家執行道路交通安全與
      秩序之維護及舉發違規行為之公務員，其依法製單舉發違
      反道路交通管理處罰條例所列之違規事實，本質上為行政
      處分，係公務員基於職務上權力，依法就特定之具體事件
      所為具公法上效果之單方行政行為，自具一定之公信力。
      應認證人趙龍修之證述為可採。異議人及輔佐人前開所辯
      ，尚難採信。
五、綜上所述，異議人於前揭時地騎乘上開車輛為警攔檢，有「
    汽車駕駛人拒絕接受酒精呼氣檢測」之違規行為，堪予認定
    ，警員據此所為之舉發違規行為並無違誤。從而，原處分機
    關依道路交通管理處罰條例第35條第4項前段、第67條第2項
    前段規定裁處罰鍰6萬元、並吊銷駕駛執照，3年內不得考領
    駕駛執照，核無違誤。異議人執上開情詞提起本件聲明異議
    ，為無理由，應予駁回。
據上論斷，應依道路交通事件處理辦法第18條，裁定如主文。
中    華    民    國   100    年    7     月    15    日
                  交通法庭      法  官  張宏節
上列正本證明與原本無異。
如對本裁定不服，應於送達後5日內，向本院提出抗告狀（應抄
附繕本）。
中    華    民    國   100    年    7     月    15    日
                                書記官